【裁判字號】    97,交聲,371
【裁判日期】    970625
【裁判案由】    違反道路交通管理處罰條例聲明異議
【裁判全文】
臺灣士林地方法院交通事件裁定        97年度交聲字第371 號
原處分機關  交通部公路總局臺北區監理所基隆監理站
異  議  人
即受處分人  甲○○男  50歲.
上列異議人即受處分人因違反道路交通管理處罰條例案件，對於
交通部公路總局臺北區監理所基隆監理站民國97年3 月27日基監
字第裁42-RB0000000號裁決聲明異議（原舉發案號：基隆市警察
局舉發違反道路交通管理事件通知單基警交字第RB0000000 號）
，本院裁定如下：
    主  文
異議駁回。
    理  由
一、按道路交通標誌、標線、號誌設置規則第206 條第5 款第1
    目規定：車輛面對圓形紅燈之行車管制號誌，表示禁止通行
    ，不得超越停止線或進入路口。復按汽車駕駛人，行經有燈
    光號誌管制之交岔路口闖紅燈者，處新臺幣（下同）1,800
    元以上5,400 元以下罰鍰；汽車駕駛人，違反前開規定者，
    除依原條款處罰鍰外，並記違規點數3 點，道路交通管理處
    罰條例第53條第1 項、第63條第1 項第3 款分別規定甚明。
二、原處分意旨略以：異議人即受處分人甲○○於民國97年3 月
    1 日晚上9 時29分許，騎乘車牌號碼9HD-057 號重型機車，
    行經基隆市○○路八堵交流道前直行往八堵方向，因闖紅燈
    違規，經執勤員警攔停當場舉發，依道路交通管理處罰條例
    第53條第1 項規定，處罰鍰1,800 元，並依同條例第63條第
    1 項第3 款（原處分漏載第1 項第3 款），記違規點數3 點
    。
三、異議意旨略以：伊行經系爭路段，所見還是綠燈狀態，故與
    舉發員警有號誌認定上之爭議，且員警晚上執勤站在80公尺
    以外，恐有眼睛疲勞因素之視差，此種紛爭應有儀器拍照佐
    證，以降低員警目視誤差，據此聲明異議云云。
四、經查：
  (一)異議人即受處分人甲○○於97年3 月1 日晚上9 時29分許，
    騎乘車牌號碼9HD-057 號重型機車，行經基隆市○○區○○
    路八堵交流道前平面道路直行往八堵方向之事實，業據異議
    人自承在卷，並有基隆市警察局基警交字第RB0000000 號舉
    發違反道路交通管理事件通知單影本1 紙附卷可稽，此部分
    事實洵堪認定
  (二)詰之證人即舉發本件違規事實之基隆市警察局第四分局安樂
    分駐所員警乙○○到庭結證稱：當時我與副所長洪朝成開車
    巡邏，是在八堵橋下攔檢，異議人車行方向是從麥金路往八
    堵方向，當時是路檢的時段，我們在那邊執行路檢勤務，高
    速公路的汽車下交流道左轉往八堵方向是綠燈時，則平面道
    路由基隆往八堵方向一定是紅燈，我們覺得很奇怪怎麼會看
    到一部機車由麥金路往八堵方向直行過來，我們目擊到異議
    人騎車闖紅燈違規，就以警笛、指揮棒把異議人攔下來，請
    異議人出示駕照、行照。系爭路段雖光線昏暗，但是有路燈
    ，（庭呈現場照片），我攔檢異議人的時候，現場的燈號正
    常，並沒有異議人所說號誌閃爍的問題。我看到的情形是麥
    金路往八堵方向的燈號是紅燈，異議人闖越紅燈直行，且當
    時高速公路的車子有下平面道路，當時號誌燈是正常的，也
    沒有報維修的紀錄。八堵交流道是重要路口，並不可能於該
    時段改成閃黃燈，我看到異議人闖紅燈時，距離燈號多遠我
    不是很清楚，就是庭呈照片上所示的距離，但是我站的位置
    可以清楚看到燈號等語明確（參本院97年5 月20日訊問筆錄
    ），查證人乙○○與異議人素昧平生，並無嫌隙，係依法執
    行勤務之公務員，當無設詞誣陷致己身負偽證重罪之必要，
    且證人所證本件查獲經過事實，具體明確，佐以證人證述已
    執行取締交通勤務7 年多，舉發當時系爭路段雖為夜間，但
    有路燈，證人視力矯正後正常，堪認證人應無誤判違規事實
    之虞，其證詞應可採信，本院既查無證據足資證明員警有捏
    造事實違法取締之情事，則執勤警員本其維護交通秩序、安
    全職責所為之舉發，自應受到合法、正確之推定，其證言並
    無瑕疵而堪採信。
  (三)異議人雖質以：此種紛爭應有儀器拍照佐證，以降低員警目
    視誤差，且員警晚上執勤站在80公尺以外，恐有眼睛疲勞因
    素之視差云云，惟查行政程序法第36條規定：行政機關應依
    職權調查證據，不受當事人主張之拘束，對當事人有利及不
    利事項一律注意。準此，行政程序法有關證據之調查係採職
    權進行主義，由行政機關依職權運用可掌握之資料來源，以
    闡明事實之存在或不存在，故其得使用之證據方法，原則上
    應不受限制。又查道路交通管理處罰條例第7 條第1 項規定
    ，道路交通管理之稽查，違規紀錄，由交通勤務警察，或依
    法令執行交通稽查任務人員執行之。是以執勤員警本其職責
    ，依前開規定，於當場目擊之前提下，本有稽查交通違規紀
    錄之職權，況交通警員製單舉發違反道路交通管理處罰條例
    所列之違規事實，本質上為行政處分，係公務員基於職務上
    權力，依法就特定之具體事件所為具公法上效果之單方行政
    行為，基於公務員為公法上行為具有公信力之原則，該行政
    處分當可被推定為真正，其據以依法處分之事實認定亦為正
    確無誤，此與民事訴訟法第355 條第1 項規定：「文書依其
    程式及意旨得認作公文書者，推定其為真正。」之情形相同
    ，本此公信原則，交通員警基於其職務權限，依據當場目擊
    所呈顯之違規事實，攔停製單舉發交通違規案件，難謂有何
    違誤。再佐以證人證述，當時雖係夜間，但有路燈，伊親眼
    目擊本件違規事發經過，系爭路口號誌運作正常，於發現違
    規事實後即時攔查，佐以證人證述當時高速公路的車子有下
    平面道路，則異議人車行方向必為紅燈，且僅有異議人1 部
    機車直行闖越紅燈等情，益可證舉發員警係經嚴謹確認異議
    人之機車違規闖紅燈直行後，再攔停舉發，於法並無違誤，
    從而異議人以前開情詞主張本件舉發未輔以客觀採證器材取
    證或恐有錯認云云，委不足採。
  (四)綜上，異議人雖以上情置辯，然查執勤員警舉發以闖紅燈違
    規並無違誤，異議人確係於該交岔路口號誌為紅燈之前提下
    ，違規闖越紅燈停止線直行，所辯委無可採，其違規闖紅燈
    之事實堪以認定。
五、從而原處分機關依道路交通管理處罰條例第53條第1 項規定
    ，裁處罰鍰1,800 元，並依同條例第63條第1 項第3 款（原
    處分漏載第1 項第3 款），記違規點數3 點，核無不當。本
    件異議為無理由，應予駁回。
據上論斷，應依道路交通案件處理辦法第19條，裁定如主文。
中    華    民    國    97    年    6     月    25    日
                  交通法庭法  官    黃潔茹
以上正本證明與原本無異。
如不服本裁定應於送達後5 日內向本院提出抗告狀。
                          書記官    柳瑞宗
中    華    民    國    97    年    6     月    25    日


司法院資訊處製作；財團法人民間司法改革基金會備份。
